---
title: "Siniestros de tránsito en Uruguay"
author: "Bruno Bellagamba y Lucía Quintero"
date: "Junio 2018"
output: 
  pdf_document: default
  fig_caption: TRUE
---

```{r setup, include=FALSE}
knitr::opts_chunk$set(echo = TRUE, tidy.opts = list(width.cutoff = 50), tidy = TRUE, fig.pos = 'h', out.extra = '')
```

## Introducción

El siguiente trabajo se enmarca dentro de la materia "Nuevas tecnologías para el análisis estadístico de datos" de la carrera Licenciatura en Estadística.  

Para el mismo se elige trabajar con los datos de los siniestros de tránsito ocurridos en Uruguay en el período 2013-2017 obtenidos de la página web de la Unidad Nacional de Seguridad Vial (UNASEV) dado que el tema representa una problemática actual para la cual se busca generar información de interés para entender mejor las características de ocurrencia de los siniestros. 

El principal objetivo del trabajo es aplicar las técnicas aprendidas en el curso para realizar el análisis exploratorio de los datos seleccionados, lo cuál también implica incluir visualizaciones apropiadas y una buena interpretación de las mismas.
Como objetivos adicionales se busca que el trabajo sea completamente reproducible y esté disponible en GitHub para colaboraciones futuras, y poder comunicar los principales resultados del mismo mediante una aplicación shiny.

Para alcanzar los objetivos planteados se utilizan diversas herramientas de R destacándose el uso del paquete *tidyverse*, en particular los paquetes *dplyr* y *ggplot*.
También cabe destacar el uso de *rmarkdown* para la realización del presente informe y el paquete *shiny* para realizarla aplicación con los principales resultados.

La metodología para realizar el análisis exploratorio consiste en realizar preguntas de interés y responderlas a través del uso de las herramientas anteriormente mencionadas.

## Datos

Como se menciona en la sección anterior, los datos seleccionados corresponden a los siniestros de tránsito ocurridos en Uruguay en el período 2013-2017. Los mismos se obtuvieron de la página web de la UNASEV *(ver enlace en la sección Bibliografía)* 

La base cuenta con 149.377 observaciones carrespondientes cada una a un siniestro de tránsito, y 10 variables que representan detalles de los mismos como el lugar, gravedad, fecha y hora y tipo de siniestro.
Para poder realizar un mejor análisis se agregaron las variables Año y Mes, totalizando 12 variables para trabajar.

A partir de una primera aproximación con los datos se observa que la mayoría de las variables son cualitativas (Calle, Tipo de siniestro, Gravedad, Día de la semana, Departamento, Localidad), y las restantes cuantitativas (Año, Mes, Hora, longitud, latitud). En principio no se detecta la presencia de datos faltantes, pero si de una observación con la descripción "SIN DATOs" en la variable Tipo de siniestro, la cuál se decide sacar.

Para el análisis se decide trabajar con las variables Tipo de siniestro, Gravedad, Día de la semana, Departamento, Hora, Año y Mes. **Si nos da el tiempo incluimos latitud y longitud parael mapa en shiny, sino lo agregamos en comentarios finales como posible trabajo futuro**  

```{r, echo = FALSE, warning = FALSE, message = FALSE}
library(tidyverse)
library(lubridate)

#1 Subimos los archivos

Este_2013 <- read_csv("Siniestros/2013/Este_2013.txt")
Oeste_2013 <- read_csv("Siniestros/2013/Oeste_2013.txt")
Norte_2013 <- read_csv("Siniestros/2013/Norte_2013.txt")
Montevideo_2013 <- read_csv("Siniestros/2013/Montevideo_2013.txt")

Este_2014 <- read_csv("Siniestros/2014/Este_2014.txt")
Oeste_2014 <- read_csv("Siniestros/2014/Oeste_2014.txt")
Norte_2014 <- read_csv("Siniestros/2014/Norte_2014.txt")
Montevideo_2014 <- read_csv("Siniestros/2014/Montevideo_2014.txt")

Este_2015 <- read_csv("Siniestros/2015/Este_2015.txt")
Oeste_2015 <- read_csv("Siniestros/2015/Oeste_2015.txt")
Norte_2015 <- read_csv("Siniestros/2015/Norte_2015.txt")
Montevideo_2015 <- read_csv("Siniestros/2015/Montevideo_2015.txt")

Este_2016 <- read_csv("Siniestros/2016/Este_2016.txt")
Oeste_2016 <- read_csv("Siniestros/2016/Oeste_2016.txt")
Norte_2016 <- read_csv("Siniestros/2016/Norte_2016.txt")
Montevideo_2016 <- read_csv("Siniestros/2016/Montevideo_2016.txt")

Este_2017 <- read_csv("Siniestros/2017/Este_2017.txt")
Oeste_2017 <- read_csv("Siniestros/2017/Oeste_2017.txt")
Norte_2017 <- read_csv("Siniestros/2017/Norte_2017.txt")
Montevideo_2017 <- read_csv("Siniestros/2017/Montevideo_2017.txt")

#2 Armamos las bases por año

base2013 <- bind_rows(Este_2013, Oeste_2013, Norte_2013, Montevideo_2013)
base2014 <- bind_rows(Este_2014, Oeste_2014, Norte_2014, Montevideo_2014) 
base2015 <- bind_rows(Este_2015, Oeste_2015, Norte_2015, Montevideo_2015) 
base2016 <- bind_rows(Este_2016, Oeste_2016, Norte_2016, Montevideo_2016)  
base2017 <- bind_rows(Este_2017, Oeste_2017, Norte_2017,Montevideo_2017)

#3 Armamos la base de todos los años, cambiamos los nombres de las variables con espacio en el mismo y agregamos las variables Año y Mes 

datos <- as.data.frame(bind_rows(base2013, base2014, base2015, base2016, base2017)) %>% 
  rename_at(3, ~"Tipo_de_siniestro") %>%  
  rename_at(5, ~ "Dia_semana") %>%
  filter(Tipo_de_siniestro != 'SIN DATOS') %>%
  mutate(Año = year(as.Date(Fecha, "%d/%m/%Y")), Mes = month(as.Date(Fecha, "%d/%m/%Y")))


s <- summary(datos)

```

## Análisis Exploratorio

El análisis exploratorio intenta responder diversas preguntas que se generan a partir de la primera visualización de los datos, como por ejemplo:
- ¿Cómo varían la cantidad de siniestros a través de los años del período analizado?
- ¿Hay un "comportamiento" temporal para los siniestros, ya sea menusal, diario o por hora?
- ¿Qué relacion hay entre los tipos de siniestros y la gravedad de los mismos?
- A partir de la información por departamento, ¿podemos caracterizarlos?

Comenzamos con un análisis temporal explorando los datos a través de los años y meses, incluyendo también los días de la semana y hora de los siniestros.

En primer lugar nos planteamos cuantficar el número de siniestros en los diferentes años de análisis para luego realizar un gráfico donde pretendemos ver la variación de los mismos.

```{r, echo = FALSE, warning = FALSE, message = FALSE, fig.cap = cap1, fig.width = 6, fig.height = 4}

#Resumen de datos
r <- datos %>%
      group_by(Año) %>%
      summarise(Cantidad = n())

#Gráfico
r %>%
  ggplot(aes(x = Año, y = Cantidad)) + 
  geom_line(size = 1, color = "seagreen4") +
  labs(x = "Año", y = "Cantidad") +
  ggtitle("Siniestros por año") 

cap1 <- "A partir del gráfico podemos observar que del año 2013 al 2015 hubo un incremento sostenido en la cantidad de siniestros habiendo un descenso en el año 2016 para volver a crecer en el 2017, aunque por debajo de los años 2014 y 2015. De todas formas no se observa una variación importante a lo largo del período."

```

Continuando con la exploración, queremos ver si hay alguna tendencia mensual en la cantidad de siniestros. Para esto realizamos un gráfico de los siniestros por mes para cada año.

```{r, echo = FALSE, warning = FALSE, message = FALSE, fig.cap = cap2, fig.width = 6, fig.height = 4}

datos %>%
  group_by(Mes, Año) %>%
  summarize(n = n()) %>%
  ggplot(aes(Mes, n, color = factor(Año))) +
  geom_line(size = 1) +
  scale_color_brewer(palette = "Dark2") +
  scale_x_continuous(breaks = seq(1,12,1), 
                     labels = c("Ene", "Feb", "Mar", "Abr","May", "Jun", "Jul", "Ago", "Set", "Oct", "Nov", "Dic")) +
  theme(legend.position = "bottom") +
  labs(x = "Mes", y = "Cantidad", color = "Año") +
  ggtitle("Siniestros por mes")

cap2 <- "Se puede observar un comportamiento bastante regular en los meses de los diferentes años. Hay dos picos claros en los meses
de marzo y diciembre los cuales coinciden con semana de turismo y fin de año respectivamente, algo que es razonable ya que son momentos donde aumenta el movimiento vehicular. "

```

Ahora vamos a ver si hay un comportamiento semanal, para esto en primer lugar vamos a graficar los siniestros por día de la semana para cada año y luego para cada mes (acumulado de los 5 años).

```{r, echo = FALSE, warning = FALSE, message = FALSE, fig.cap = cap3, fig.width = 6, fig.height = 4}

datos %>%
  mutate(Dia_semana = wday(Fecha, label = TRUE)) %>%
  group_by(Dia_semana, Año) %>%
  summarise(Cantidad = n()) %>%
  ggplot(aes(x = factor(Dia_semana), y = Cantidad)) +
  geom_point(color = "seagreen4") +  
  facet_wrap(~ Año) +
  scale_x_discrete(labels = c("DOM", "LUN", "MAR", "MIÉ", "JUE","VIE", "SÁB" )) +
  labs(x = "Día de la semana", y = "Cantidad") +
  ggtitle("Siniestros por día de la semana (anual)")

cap3 <- "No se observa una caracterización clara a partir de los gráficos aunque esto se corresponde a la idea previa que se tenía. En la semana, de lunes a viernes, el flujo vehicular suele ser superior a los fines de semana por lo que se espera haya más siniestros, la ausencia de picos claros en los días de fin de semana afirman esta idea. Es más, si observamos el único año que muestra los días viernes y sábados como los de mayor cantidad de siniestros de forma clara correspnde al 2015, año en que se da el máximo de siniesros en el período analizado."

```

```{r, echo = FALSE, warning = FALSE, message = FALSE, fig.cap = cap4, fig.width = 6, fig.height = 4}

datos %>%
  mutate(Dia_semana = wday(Fecha, label = TRUE)) %>%
  group_by(Dia_semana, Mes) %>%
  summarise(Cantidad = n()) %>%
  ggplot(aes(x = factor(Dia_semana), y = Cantidad)) +
  geom_point(color = "seagreen4") +  
  facet_wrap(~ Mes) +
  scale_x_discrete(labels = c("DOM", "LUN", "MAR", "MIÉ", "JUE","VIE", "SÁB" )) +
  labs(x = "Día de la semana", y = "Cantidad") +
  ggtitle("Siniestros por día de la semana (mensual)")

cap4 <- "En el comportamiento mensual podemos ver en el mes de enero que los picos se dan en el final y comienzo de la semana, esto concuerda con el movimiento que se genera en este mes los fines de semana por motivo de la temporada de verano. En marzo se ve el un aumento en los siniestros los días que suelen coincidir con los feriados de semana de turismo. El resto de los meses habría que hacer un análisis más profundo para entender los resultados."

```


Siguiendo con el análisis exploratorio, ahora vamos a ver que pasa con la hora del siniestro. Primero vamos a graficar la cantidad de siniestros por hora para cada año y luego por día de la semana. 

```{r, echo = FALSE, warning = FALSE, message = FALSE, fig.cap = cap5}

datos %>%
  ggplot(aes(x = Hora)) + 
  geom_bar(fill = "seagreen4") +
  scale_x_continuous(breaks = seq(0,23,1)) +
  labs(x = "Hora del siniestro", y = "Cantidad") +
  facet_wrap(~ Año) + 
  ggtitle("Siniestros por hora (anual)")

cap5 <- "A partir de los gráficos se observa que el comportamiento es muy similar  en todos los años siendo el horario de 17 a 19 horas el que presenta mayor cantidad de siniestros."

```

```{r, echo = FALSE, warning = FALSE, message = FALSE, fig.cap = cap6}

datos %>%
  mutate(Dia_semana = wday(Fecha, label = TRUE)) %>%
  ggplot(aes(x = Hora)) + 
  geom_bar(fill = "seagreen4") +
  scale_x_continuous(breaks = seq(0,23,1)) +
  labs(x = "Hora del siniestro", y = "Cantidad") +
  facet_wrap(~ Dia_semana) +
  ggtitle("Siniestros por hora (días de la semana)")

cap6 <- "Observamos que el comportamiento es similar en todos los días de la semana viendo al igual que en el gráfico por años que el horarios de 17 a 19 horas es donde ocurrieron la mayor cantidad de siniestros."

```

A partir del análisis realizado hasta el momento con las variables temporales podemos decir que el año con mayor cantidad de siniestros fue el 2015 con un total de 31.048, mientras que 2016 fue el de menor cantidad con 28.596 siniestros. De estos datos decimos que la diferencia entre el número máximo de accidentes registrados y el mínimo es de 2.452.

SEGUIR CON UN RESUMEN DE LAS PRINCIPALES CONCLUSIONES DEL ANÁLISIS TEMPORAL



Analisis por tipo de siniestro y gravedad de los mismos, vamos a cruzar estas variables y luego vamos a verlas con el factor temporal

Tipos de siniestros en los distintos años

```{r, echo = FALSE, warning = FALSE, message = FALSE, fig.cap = cap5, fig.width = 6, fig.height = 4}

datos %>%
  ggplot(aes(x = fct_infreq(Tipo_de_siniestro))) + 
  geom_bar(fill = "seagreen4") +
  coord_flip() +
  facet_wrap(~ Año) +
  labs(x = "Tipo de siniestro", y = "Cantidad") 

cap5 <- ""

```

Gravedad de los siniestros por año
```{r, echo = FALSE, warning = FALSE, message = FALSE, fig.cap = cap6, fig.width = 6, fig.height = 4}

datos %>%
  ggplot(aes(x = Gravedad)) + 
  geom_bar(fill = "seagreen4") +
  facet_wrap(~ Año) +
  labs(x = "Gravedad del siniestro", y = "Cantidad")

cap6 <- ""

```

gravedad y tupo de siniestros ( la idea es hacer mosaico pero no funciona)

```{r, echo = FALSE, warning = FALSE, message = FALSE, fig.cap = cap7, fig.width = 6, fig.height = 4}

datos %>%
  ggplot(aes(x = Tipo_de_siniestro, fill = Gravedad)) + 
  geom_bar(position = "fill") + 
  coord_flip() +
  facet_wrap(~ Año) +
  labs(x = "Tipo de siniestro", y = "Fracuencia") 

cap7 <- ""

```

gravedad por dia de la semana

```{r, echo = FALSE, warning = FALSE, message = FALSE, fig.cap = cap8, fig.width = 6, fig.height = 4}

datos %>%
  mutate(Dia_semana = wday(Fecha, label = TRUE)) %>%
  ggplot(aes(x = factor(Dia_semana), fill = Gravedad)) + 
  geom_bar(position = "fill") + 
  facet_wrap(~ Año) +
  scale_x_discrete(labels = c("DOMINGO", "LUNES", "MARTES", "MIÉRCOLES", "JUEVES","VIERNES", "SÁBADO" )) +
  labs(x = "Día de la semana", y = "Cantidad")

cap8 <- ""

```



## Aplicación Shiny

## Comentarios finales

## Bibliografía

- R for Data Science - Garrett Grolemund, Hadley Wickham (<http://r4ds.had.co.nz/>)  
- ggplot2 Elegant Graphics for Data Analysis - Hadley Wickham  
- Datos: P?gina web UNASEV (<http://aplicaciones.unasev.gub.uy/mapas/AdministracionMapaIndicadores/AdministracionMapaIndicadores_Alta>)

###Cosas para hacer
-Restar graficos irrelevantes
-Cambiar selectinput para año y variable(el filtro de año va afuera del if)
_Usar tags para comentarios
-Cambiar paleta de colores del mapa y cambiar la "variable" por la que contamos
-Grafico de series
-Extra:Generar mapa con puntos de concentracion